臺灣臺中地方法院民事判決  
109年度中簡字第1572號
原      告  黃子權  

訴訟代理人  呂緯武律師
被      告  陳定宇  


訴訟代理人  李康緁  

上列當事人間請求確認本票債權不存在事件，於民國111年10月2
5日言詞辯論終結，本院判決如下：
    主      文
原告之訴駁回。
訴訟費用由原告負擔。
    事實及理由
一、原告主張：被告持有以原告名義為發票人、發票日民國108
    年10月15日、到期日未載、票據號碼WG0000000，票面金額
    為新台幣（下同）48萬元之本票乙紙（下稱系爭本票），聲
    請鈞院109年度司票字第1167號本票裁定，惟原告從未簽發
    系爭本票，且經原告親自閱卷後發現，系爭本票上之簽名並
    非原告所簽，亦從未在該本票上捺指印，該票據應屬偽造（
    簽名非原告所簽，指印亦非原告所捺）。原告既未於系爭本
    票上簽名為發票行為，依法自不負發票人之責任，且此項絕
    對抗辯事由，得以對抗一切執票人，被告既未能就系爭本票
    之原因關係舉證以實其說，尤其未能證明曾有交付借款予原
    告之事實，爰請求確認被告對系爭本票之本票債權不存在等
    語。並聲明：確認被告持有以原告名義為發票人之系爭本票
    債權，對原告不存在。
  ㈡被告則以：原告於108年10月15日以借據向被告借款48萬元（
    含違約金），並以系爭本票為還款之擔保，原告並交付其國
    泰世華銀行世貿分行存款存摺、印鑑章、金融卡、中國信託
    銀行西松分行存款存摺、信用卡、台新銀行信用卡及自然人
    憑證等予被告收執，由被告自原告銀行帳戶按月扣款清償，
    惟被告僅執行2個月，即因原告未有薪水入帳而無法扣款，
    被告不可能竊取原告上開諸多存摺、金融卡等物品，原告否
    認系爭本票真正，且兩造無借貸關係等節，自無可採等語，
    資為抗辯。並聲明：原告之訴駁回。
三、得心證之理由：
  ㈠按確認法律關係之訴，非原告有即受確認判決之法律上利益
    者，不得提起之，民事訴訟法第247條第1項前段定有明文。
    所謂即受確認判決之法律上利益，係指法律關係之存否不明
    確，原告主觀上認其在法律上之地位有不妥之狀態存在，且
    此種不妥之狀態，能以確認判決將之除去者而言（最高法院
    52年台上字第1240號判例參照）。原告主張被告所持系爭本
    票債權不存在，為被告所否認，原告於私法上之地位難謂無
    受侵害之危險，又此項危險得以對於被告之確認判決除去，
    原告提起本件確認之訴，有即受確認判決之法律上利益而有
    權利保護之必要，合先敘明。
　㈡原告主張被告執有原告所簽發之系爭本票，並向本院聲請對
    原告為本票裁定，經本院以109年度司票字第1167號裁定准
    許在案等情，有本院109年度司票字第1167號民事裁定為證
    ，並經本院依職權調取本院109年度司票字第1167號卷宗核
    閱無誤，且為被告所不爭執，是原告此部分主張，自堪信為
    真實。至原告主張如附表所示系爭本票係遭偽造，並否認系
    爭本票之原因關係存在，則經被告否認在卷，辯稱：系爭本
    票確係原告簽發，原因關係為原告於108年10月15日簽立借
    據向被告借款36萬元，加計違約金為48萬元等語。
　㈢按當事人主張有利於己之事實者，就其事實有舉證之責任，
    為民事訴訟法第277條前段所明定；又按本票本身是否真實
    ，即是否為發票人所作成，應由本票債權人負證明之責（最
    高法院50年臺上字第1659號判例意旨參照）。本件原告對於
    系爭本票及108年10月15日之借據上簽名及指印，均否認為
    其所親簽及捺印，然經被告否認在卷，並以前詞置辯，依上
    開規定及判例意旨，應由執票人之被告就系爭本票確為真正
    乙節，負證明之責。經查，由於原告參考指紋登記卡捺印之
    指紋紋線模糊不清，故無法與系爭本票及借據上之指印比對
    異同，又因原告之筆跡資料不足，亦難以鑑定系爭本票及借
    據上之簽名為真正，有法務部調查局110年2月1日調科貳字
    第11003103740號函在卷可稽（見本院卷第83頁）。惟查，
    被告提出原告簽立之切結書，其上記載「黃子權（以下稱債
    務人）因資金週轉需求，茲以個人工作做保證向（以下稱債
    權人）借款新台幣參拾陸萬元整，並委託債權人代為保管債
    務人服務於向上國際科技公司之國泰世華銀行薪資轉帳存摺
    （帳號000000000000）、印章及提款卡相關個人基本資料。
    此債務關係…，債務人應無條件全額清償期約內尚未繳納之
    本金，並付予債權人違約金新台幣本票金額30%」等語，並
    提出原告之國泰世華銀行世貿分行存款存摺、印鑑章、金融
    卡、中國信託銀行西松分行存款存摺、信用卡、台新銀行信
    用卡及自然人憑證為證（見本院卷第316、253、255、257頁
    ），原告對國泰世華銀行存摺、印鑑章、提款卡之形式上真
    正亦不爭執（見本院卷第269頁），足認系爭切結書係屬真
    正。又系爭切結書所載違約金為本票金額30%，而系爭本票
    金額30%即12萬元，加計借款金額36萬元，核與系爭本票金
    額48萬元相符，是以被告抗辯：原告為擔保系爭借款而簽發
    系爭本票、切結書，並交付其上開銀行存摺、金融卡、信用
    卡等作為擔保等情，堪認屬實。
　㈣原告雖否認切結書為真正，陳稱：原告於109年間曾因信用卡
    遭盗刷，發現其存摺、印章、提款卡遺失，而向國光派出所
    報案，故該存摺、印章、提款卡並非原告交付被告云云。惟
    查，原告於109年3月16日至台中市政府警察局霧峰分局國光
    派出所報案，陳稱：「我於109年3月16日在我家收到信件，
    發現中國信託信用卡多了15筆信用卡網路刷卡交易紀錄通知
    ，當中15筆交易成功，然而這些刷卡紀錄都不是本人消的，
    因此特至本所報案」等語，並稱：「該信用卡只有綁定在我
    的智慧手機上，沒有中過毒，沒有送修過，我於109年2月20
    日18時左右在台灣大道坐公車有遺失過手機，但我沒有報案
    ，我懷疑是撿走我手機的人盗刷的」等語，有台中市政府警
    察局霧峰分局函送相關資料及筆錄附卷足憑（本院卷第279
    頁至296頁，是以原告報案內容並非其銀行存摺、印章、提
    款卡遺失，而係信用卡網路交易遭盜刷，原告依據上開報案
    內容主張其未交付存摺、印章、提款卡，及否認切結書真正
    ，自無可採。
四、綜上所述，系爭本票係由原告所簽發，而原告未能舉證證明
    系爭本票之原因關係即借款債務已消滅；從而，原告訴請確
    認被告所持有系爭本票之本票債權不存在，依法並無理由，
    應予駁回。
五、本件事證已臻明確，兩造其餘攻擊防禦方法及證據，核與判
    決之結果不生影響，爰不一一論列，併此敘明。
六、訴訟費用負擔之依據：依民事訴訟法第78條規定，命由敗訴
    之原告負擔。　
中　　華　　民　　國　　111 　年　　11　　月　　22　　日
                      臺灣臺中地方法院臺中簡易庭
                                  法　官　吳蕙玟
以上正本係照原本作成。
如不服本判決，應於送達後20日內，向本院提出上訴狀並表明上
訴理由，如於本判決宣示後送達前提起上訴者，應於判決送達後
20日內補提上訴理由書（須附繕本）。如委任律師提起上訴者，
應一併繳納上訴審裁判費。
中　　華　　民　　國　　111 　年　　11　　月　　22　　日
                                  書記官　楊思賢